【裁判字號】    97,訴,1896
【裁判日期】    980122
【裁判案由】    強盜等
【裁判全文】
臺灣基隆地方法院刑事判決              97年度訴字第1896號
公  訴  人  臺灣基隆地方法院檢察署檢察官
被      告  戊○○
                    （另案在臺灣基隆監獄受刑中）
            甲○○
共      同
指定辯護人  本院公設辯護人乙○○
上列被告等因強盜等案件，經檢察官提起公訴（97年度偵字第45
36號、第4499號），本院判決如下：
    主  文
戊○○共同意圖為自己不法之所有，以強暴至使不能抗拒，而取
他人之物，累犯，處有期徒刑貳年柒月。又竊盜，累犯，處有期
徒刑月。應執行有期徒刑貳年玖月。
甲○○共同意圖為自己不法之所有，以強暴至使不能抗拒，而取
他人之物，累犯，處有期徒刑伍年貳月。
    犯罪事實
一、戊○○曾於民國95年間因施用第一級毒品及第二級毒品案件
    ，經本院以95年度訴字第539號判決各判處有期徒刑8月、3
    月，應執行有期徒刑10月確定，嗣經減刑並定應執行有期徒
    刑5月又15日確定，於96年10月1日縮刑期滿執行完畢。甲○○曾於95年間因施用第一級毒品案件，經臺灣板橋地方法院
    以95年度字第3481號判決判處有期徒刑9月確定；復因施用
    第一級毒品及第二級毒品案件，經本院以96年度訴字第221
    號判決各判處有期徒刑8月、4月，應執行有期徒刑10月確定
    ，上開案件嗣經減刑並定應執行有期徒刑9月確定，於97 年
    1月25日縮刑期滿執行完畢。
二、戊○○、甲○○兩人係夫妻關係，因身染施用毒品惡習，缺
    錢購買毒品，且得知戊○○母親同居人之母親丙○○○脖子
    上戴有金項鍊，兩人遂基於共同意圖為自己不法所有之犯意
    聯絡，於97年10月10日上午9時許，先向丙○○○佯稱肚子
    餓而進入丙○○○位於基隆市仁愛區○○○路133巷19號住
    處內，旋即趁丙○○○不備之際，由戊○○從身後以雙手矇
    住丙○○○眼睛、嘴巴，並將丙○○○頭部壓制在地之強暴
    方法，至使丙○○○無法抗拒後，以右手強行扯斷掛在丙○○○脖子上金項鍊｛市價約新臺幣（下同）2萬元｝，因丙○○○掙扎金項鍊掉落在地，甲○○見狀即迅速將之拾起，
    並於得手後旋即離開屋內，戊○○則待甲○○離開始將丙○○○放開，再與甲○○一起逃逸。甲○○當日即持強盜之金
    項鍊至基隆市○○路14號「年富金鑽珠寶店」變賣，得款16
    ,417 元均花用殆盡。嗣於97年10月16日上午11時30分許，
    戊○○因另涉竊盜案件為警查獲後，在偵查機關尚未發覺上
    述強盜犯罪前，主動向員警供述上開強盜犯行，自首而接受
    裁判，始悉上情。
三、戊○○因缺乏代步工具，復基於意圖為自己不法所有之犯意
    ，於97年10月20日下午5時許，在基隆市○○區○○街16號
    前，見蔣淑蘋所使用之車牌號碼APG-329號機車停放在上址
    ，即以其所有之鑰匙插入上開機車電門發動而竊取之，得手
    後即騎乘作為代步工具。嗣於翌（21）日晚間9時許，在基
    隆市○○路100巷122號前，為警執行巡邏勤務時查獲，而悉
    此情。
四、案經基隆市政府警察局第一分局及第四分局報告臺灣基隆地
    方法院檢察署檢察官偵查起訴。
    理  由
壹、證據能力方面
  (一)按被告以外之人於審判外之言詞或書面陳述，除法律有規定
    者外，不得作為證據，刑事訴訟法第159條第1項固定有明文
    。惟被告以外之人於審判外之陳述，雖不符刑事訴訟法第15
    9 條之1至第159條之4之規定，而經當事人於審判程序同意
    作為證據，法院審酌該言詞陳述或書面陳述作成時之情況，
    認為適當者，亦得為證據；當事人、代理人或辯護人於法院
    調查證據時，知有第159條第1項不得為證據之情形，而未於
    言詞辯論終結前聲明異議者，視為有前項之同意，同法第
    159條之5亦有明定。查本判決下列所引用之各該被告以外之
    人於審判外之言詞及書面陳述，雖屬傳聞證據，惟被告2人
    及辯護人於本院準備程序時均同意作為證據，迄本院審判期
    日言詞辯論終結前知該等證據為傳聞證據，亦未聲明異議，
    本院審酌上開證據資料製作時之情況，尚無違法不當及證明
    力明顯過低之瑕疵，亦認為以之作為證據應屬適當，爰逕依
    刑事訴訟法第159條之5規定，認前揭證據資料均例外有證據
    能力。
  (二)又本件認定犯罪事實所憑之非供述證據（照片），並無違反
    法定程序而取得之情形，依刑事訴訟法第158條之4反面規定
    ，自有證據能力，合先敘明。
貳、實體方面
一、認定犯罪事實所憑之證據及理由
  (一)被告2人被訴強盜部分
    前揭二所載強盜之犯罪事實，業據被告2人於本院準備程序
    及審理時供承不諱，核與被害人丙○○○於警詢指述其遭強
    盜之情節大致相符（見4536號偵查卷第18至19頁），且被告
    2人強盜所得之金項鍊，係由被告甲○○於97年10月10日持
    至基隆市○○路14號「年富金鑽珠寶店」變賣得款16,417元
    ，亦經證人即該珠寶店負責人吳秀容於警詢時證述甚詳（見
    同上卷第21至22頁），復有金飾買入登記簿在卷可稽（見同
    上卷第24頁），足認被告2人之自白與事實相符。至被害人
    丙○○○於警詢時雖指稱其金項鍊係遭被告甲○○扯斷，惟
    被告戊○○於本院準備程序時供稱其當時有矇住丙○○○眼
    睛（見本院97年12月31日準備程序筆錄），且被害人丙○○○於警詢亦陳稱其當時頭部遭壓制在地（見同上偵查卷第19
    頁），是以被害人丙○○○遭矇住眼睛及頭部被壓制之狀況
    ，顯難判斷金項鍊係遭何人扯斷，故應以被告2人於本院準
    備程序所供承互核相符之被害人金項鍊係遭被告戊○○扯斷
    為可採。故本案強盜部分事證明確，被告2人犯行堪以認定
    ，應依法論科。
  (二)被告戊○○被訴竊盜部分
    前揭三所載竊盜之犯罪事實，迭據被告戊○○於警詢、偵訊
    、本院訊問、準備程序及審理時供承不諱，核與被害人蔣淑
    蘋於警詢指訴其使用之機車被竊情節相符（見4499號偵查卷
    第8至9頁），並有贓物認領保管單、基隆市警察局車輛尋獲
    電腦輸入單及照片4張在卷可按（見同上偵查卷第12頁、第1
    6至18頁），足認被告戊○○之自白與事實相符。本案竊盜
    部分事證明確，被告戊○○犯行堪以認定，應依法論科。
二、論罪科刑
  (一)核被告戊○○、甲○○2人所為前揭犯罪事實二部分，係犯
    刑法第328條第1項之強盜罪，被告戊○○單獨所為前揭犯罪
    事實三部分，係犯刑法第320條第1項之竊盜罪。被告2人就
    前揭強盜犯行，有犯意聯絡及行為分擔，應論以共同正犯。
    被告戊○○所犯上述強盜及竊盜罪，犯意各別，行為不同，
    應予以分論併罰。
  (二)查被告2人曾受前揭犯罪事實欄所載刑之科刑及執行完畢，
    有臺灣高等法院被告前案紀錄表2份在卷可按，其等受有期
    徒刑執行完畢後，5年內故意再犯本件有期徒刑以上之罪，
    均為累犯，應依刑法第47條第1項規定，就被告戊○○所犯
    上述二罪、被告甲○○所犯上述強盜罪，分別加重其刑。
  (三)又查本件強盜犯行，係警方於97年10月16日在被告戊○○母
    親住處查獲被告戊○○另涉竊盜案件，因被告母親提及被告
    戊○○至被害人丙○○○住處時發生何事，且因被告戊○○
    當時吞吞吐吐，經警進一步詢問，被告戊○○乃主動向警方
    自首其強盜丙○○○金項鍊一事，在被告戊○○尚未自白此
    部分犯行前，警方根本不知丙○○○遭強盜之事等情，業據
    證人即承辦員警周文鈞於本院審理時證述甚詳（見本院98年
    1 月14日審判筆錄），且被害人丙○○○遭強盜後並未報案
    ，亦據被害人丙○○○於警詢時陳述明確（見4536號偵查卷
    第19頁），故被告戊○○就本案強盜犯行，顯係就未發覺之
    罪自首而接受裁判，本院審酌被告戊○○主動坦承犯行，並
    有悔悟之心，爰依刑法第62條前段規定，就其所犯強盜罪部
    分減輕其刑，並依法先加後減之。至被告甲○○所犯強盜罪
    部分，係經被告戊○○主動供出被告甲○○亦共同參與強盜
    犯行後，始經警通知到案說明，亦據證人周文鈞於本院審理
    時證述明確（見同上審判筆錄），故被告甲○○於警詢時雖
    自白犯行，惟警方斯時業已發覺其涉犯強盜罪，故核與自首
    要件不符，併此敘明。末查本案強盜犯行係因被告2人缺錢
    購買毒品而為，客觀上尚無可憫之處，故公設辯護人請求本
    院依刑法第59條規定就被告2人所犯強盜罪部分予以減輕其
    刑，自屬無據。
  (四)爰審酌被告2人素行非佳，且年輕力壯，不思以己力賺取財
    物花用，亦不思戒除毒癮，僅為滿足施用毒品之私慾，即以
    強暴方式強盜年逾80歲老人之財物（被害人係13年7月6日生
    ，詳卷附年籍資料），被告戊○○並另竊取他人機車，其等
    所為破壞他人財產及人身安全法益非微，惟審酌其等強盜過
    程中尚未傷及被害人，且嗣已賠償被害人丙○○○損害，並
    取得被害人丙○○○之原諒，暨被告2人犯後坦承犯行，被
    告戊○○並就強盜部分自首而接受裁判之態度等一切情狀，
    就被告2人所犯上開罪名，分別量處如主文所示之刑，並就
    被告戊○○所犯上述二罪，定其應執行刑，以示懲儆。
  (五)被告所有供本案竊盜犯罪所用之鑰匙1支並未扣案，且該鑰
    匙業已斷裂，其中半支鑰匙遺留在竊得機車鑰匙孔內，另半
    支則已丟棄，業據被告於警詢時供述在卷，並有該半支鑰匙
    遺留在機車鑰匙孔內無法拔除之照片1紙在卷可參，且該竊
    得機車業已發還被害人蔣淑萍，為免日後執行之困難，爰不
    予宣告沒收，附此敘明。
據上論斷，應依刑事訴訟法第299條第1項前段，刑法第28條、第
328條第1項、第320條第1項、第47條第1項、第62條前段、第51
條第5款，刑法施行法第1條之1，判決如主文。
本案經檢察官丁○○到庭執行職務。
中    華    民    國    98    年    1     月    22    日
                  刑事第一庭審判長法  官  王福康
                                  法  官  劉桂金
                                  法  官  王美婷
以上正本證明與原本無異。
如不服本判決應於收受送達後10日內向本院提出上訴書狀，並應
敘述具體理由；其未敘述上訴理由者，應於上訴期間屆滿後20日
內向本院補提理由書 (均須按他造當事人之人數附繕本)「切勿
逕送上級法院」。
中    華    民    國    98    年    1     月    22    日
                                  書記官  明祖斌
附錄論罪法條：
中華民國刑法第320條第1項
（普通竊盜罪、竊佔罪）
意圖為自己或第三人不法之所有，而竊取他人之動產者，為竊盜
罪，處 5 年以下有期徒刑、拘役或 5 百元以下罰金。
中華民國刑法第328條第1項
（普通強盜罪）
意圖為自己或第三人不法之所有，以強暴、脅迫、藥劑、催眠術
或他法，至使不能抗拒，而取他人之物或使其交付者，為強盜罪
，處5年以上有期徒刑。


司法院資訊處製作；財團法人民間司法改革基金會備份。
